【裁判字號】    97,訴,1427
【裁判日期】    970924
【裁判案由】    毒品危害防制條例
【裁判全文】
臺灣臺中地方法院刑事判決  97年度訴字第1427號
公  訴  人  臺灣臺中地方法院檢察署檢察官
被      告  乙○○
指定辯護人  本院公設辯護人丁○○
上列被告因毒品危害防制條例案件，經檢察官提起公訴（96年度
偵字第15213號），本院判決如下：
    主    文
乙○○共同連續販賣第二級毒品，累犯，處有期徒刑陸年；販賣
第二級毒品所得新臺幣壹仟伍佰元沒收，如全部或一部不能沒收
時，以其與戊○○之財產連帶抵償之；未扣押之行動電話手機壹
具（不含門號0000000000號ＳＩＭ卡壹枚）沒收，如
全部或一部不能沒收時，追徵其價額。又明知為禁藥而轉讓，累
犯，處有期徒刑壹年。應執行有期徒刑陸年捌月，販賣第二級毒
品所得新臺幣壹仟伍佰元沒收，如全部或一部不能沒收時，以其
與戊○○之財產連帶抵償之；未扣押之行動電話手機壹具（不含
門號0000000000號ＳＩＭ卡壹枚）沒收，如全部或一
部不能沒收時，追徵其價額。
    事    實
一、乙○○前因妨害自由及違反毒品危害防制條例案件，分別經
    法院判處有期徒刑十月、八月確定，二罪接續執行，於民國
    九十三年七月十九日因縮短刑期假釋出監，嗣於同年八月十
    二日因期滿未撤銷假釋而視為執行完畢。乙○○與戊○○（
    販賣第二級毒品部分，業經臺灣高等法院臺中分院九十六年
    度上訴字第九三○號判處有期徒刑六年，正上訴中）均明知
    甲基安非他命係為毒品危害防制條例管制之第二級毒品，依
    法不得轉讓、販賣，竟意圖營利，共同基於販賣第二級毒品
    甲基安非他命（下稱甲基安非他命）之概括犯意聯絡，於九
    十四年七月中旬某日起，至同年十月四日前之期間內，由甲○○以其使用之0000000000號電話撥打至乙○○
    向他人借用之門號0000000000號行動電話或戊○○所使用之0000000000號行動電話，與乙○○聯
    絡洽談購買甲基安非他命事宜，於電話中約明購買毒品之價
    格、數量及交付地點後，由戊○○陪同乙○○共同駕駛戊○○所使用車牌號碼一八三八－ＨＱ號賓士三二○型自用小客
    車，至戊○○位於臺中市西區○○○○街二十三號住處附近
    之火鍋店外路旁，由甲○○坐入該自用小客車後座後，甲○○將購買甲基安非他命之款項交給乙○○，戊○○即交付乙○○預先交由其保管供販賣之甲基安非他命予甲○○，戊○○與乙○○共同以此方式販賣甲基安非他命給甲○○先後共
    有兩次，分別得款一千元與五百元（下稱犯罪事實一）。另
    乙○○於九十四年間某日，因請求甲○○幫忙搬運音響至戊○○前揭住處，乃基於轉讓禁藥即甲基安非他命之犯意，於
    戊○○前揭住處內，無償提供少量甲基安非他命（淨重未超
    過十公克）予甲○○（下稱犯罪事實二），甲○○則當場將
    甲基安非他命置於玻璃球內燒烤之方式，施用甲基安非他命
    一次（所涉施用毒品部分，應由檢察官另行處理）。嗣經警
    於九十四年十月四日二十二時三十分許，在臺中市西區○○○○街二十三號查獲戊○○，而循線查悉上情。
二、案經臺灣高等法院臺中分院函送臺灣臺中地方法院檢察署檢
    察官偵查起訴。
    理    由
壹、程序方面：
一、證人甲○○於偵查中具結之證述（臺灣臺中地方法院檢察署
    九十五年度偵字第三九六九號及九十六年度偵字第一五二一
    三號，詳偵卷第十三、十四、九十八、九十九頁）及證人戊○○於偵查中具結之證述（偵卷第八十四至八十五頁），均
    有證據能力：
（一）按刑事訴訟法第一百五十九條之一第二項規定：「被告以
      外之人於偵查中向檢察官所為之陳述，除顯有不可信之情
      況者外，得為證據。」依其文義之形式解釋，為被告以外
      之人於偵查中向檢察官所為之陳述，非顯不可信者，得為
      證據。然九十二年二月六日修正公布之刑事訴訟法，為保
      障被告之反對詰問權，已採納英美之傳聞法則，而被告以
      外之人於偵查中向檢察官所為之陳述，其本質屬傳聞證據
      ，依傳聞法則，原無證據能力，係因立法者以刑事訴訟法
      規定檢察官代表國家偵查犯罪、實施公訴，依法有訊問被
      告、證人、鑑定人之權，且實務運作時，偵查中檢察官向
      被告以外之人所取得之陳述，原則上均能遵守法律規定，
      不致違法取供，其可信性極高，為兼顧理論與實務為由，
      而例外設定其具備非顯不可信之要件時，得為證據。至於
      被告以外之人於偵查中向檢察官所為陳述是否具備非顯不
      可信之要件而具有證據能力，法院應就該被告以外之人於
      審判中及在檢察官面前所為陳述之外部附隨之環境或條件
      ，比較判斷之。（最高法院九十六年度臺上字第六０六九
      號判決意旨參照）又按未經被告詰問之被告以外之人，於
      偵查中向檢察官所為之陳述，除顯有不可信之情況者外，
      係屬有證據能力，但為未經完足調查之證據。當事人對於
      詰問權既有處分之權能，則此項詰問權之欠缺，非不得於
      審判中，由被告行使以補正，而完足為經合法調查之證據
      ，最高法院九十六年度臺上字第一八七○號、九十七年度
      臺上字第三五六號判決意旨均資參照。
（二）經查，本判決下列所引用之被告以外之人於審判外之陳述
      ，雖屬傳聞證據，然證人甲○○、戊○○於偵查中所為證
      言，係經檢察官先諭知具結之義務及偽證之處罰後，由證
      人甲○○、戊○○簽署結文後，再由檢察官詢問。且觀之
      筆錄內容，係檢察官以「毒品來源？」（證人甲○○，見
      偵卷第十三頁）、「（提示九十六年一月二十五日臺中地
      院審判筆錄）問：當時在臺中地院法官審判時，陳述是否
      實在？」（證人戊○○，偵卷第八十四頁）等問題，由證
      人甲○○、戊○○依其己身見聞之經驗，依時間順序連續
      陳述，筆錄末並經證人甲○○、戊○○閱覽無訛後簽名，
      故就筆錄製作之客觀情況觀之，並無顯有不可信之情況，
      復於審理中到庭結證行交互詰問，以供被告乙○○行使在
      場權、對質權、詰問權及詢問權，用以確保被告乙○○之
      反對詰問權，則被告乙○○就證人甲○○、戊○○之證言
      之反對詰問權，已經確保，證人甲○○、戊○○於偵查中
      之結證供述，已補正為完足之證據。從而，依刑事訴訟法
      第一百五十九條之一第二項規定及前揭判決意旨之說明，
      自得為證據。
貳、實體方面：
一、訊據被告乙○○固坦承有於前揭時、地交付甲基安非他命於
    證人甲○○，並分別得款一千元及五百元，另坦承確實曾轉
    讓甲基安非他命予證人甲○○供其施用一次等事實，惟矢口
    否認有何販賣甲基安非他命之犯行，辯稱：伊並未販賣毒品
    予證人甲○○，係與證人甲○○合資購買云云。惟查：
（一）被告有於前揭時、地販賣甲基安非他命二次予證人甲○○
      ，共得款一千五百元，另曾轉讓甲基安非他命予證人甲○○供其施用一次等情，除有被告乙○○前揭部分陳述外，
      復有證人甲○○、戊○○於偵查及本院審理時之證述（詳
      後述）在卷可稽，自堪信為真實。
（二）被告乙○○雖以前揭等詞置辯，惟查：
１、按非法販賣甲基安非他命等毒品之交易型態，有所謂「大盤
    」、「中盤」或「小盤」之分。其中「大盤」或「中盤」者
    ，倘時機掌握得宜，或可查獲電子秤、帳冊、分裝袋等販賣
    工具，且因購買者眾，一旦事發，必有多數知情或買受人等
    可為證人。然在「小盤」與偶發之零星交易，因係一手交錢
    ，一手交貨，交易方法簡單，對象不多，無須使用任何販賣
    工具，亦無記載帳冊之必要。此種交易方式，因交易時間短
    暫，未必有第三者知悉其情事，且茍非警方事先獲知情報，
    甚難於交易現場當場查獲。法院固不應僅憑購買者片面之指
    證，據以認定被告之非法販賣毒品之犯行，然購買者之指證
    在證據法則上既屬人證之一種，與被告之自白不得作為認定
    事實唯一證據之情形不同，如購買者之指證並無矛盾或瑕疵
    ，亦未違背經驗法則與論理法則時，自不應僅因無法查得其
    他直接佐證，即對購買毒品者所為對販毒者不利之指證，全
    然捨棄不採（最高法院九十三年度臺上字第五七四二號判決
    意旨參見）。另查證人之陳述有部分前後不符，或相互間有
    所歧異時，究竟何者為可採，法院仍得本其自由心證予以斟
    酌，非謂一有不符或矛盾，即應認其全部均為不可採信，均
    先予敘明。
２、證人甲○○於偵查中具結證稱：伊在九十四年起，有以手機
    門號0000000000號撥打「阿昇」所使用之000
    0000000號行動電話向「阿昇」買甲基安非他命，「
    阿昇」會帶著他女友「幼齒」，「阿昇」會叫「幼齒」拿甲
    基安非他命給伊，（檢方提示檔存照片）「幼齒」就是編號
    六之戊○○等語，並有供指認之照片六份在卷可稽（偵查卷
    第十三、十四頁），核與其於本院九十五年度訴字第三三六
    五號案件（下稱前揭案件）所結證述：在法庭之證人戊○○
    ，伊都叫她「幼齒」，伊與「幼齒」見過好幾次面，伊也會
    稱「阿昇」為老大，證人戊○○與老大（即阿昇，下同）一
    起拿毒品來時，證人戊○○坐在副駕駛座，車子到時，伊坐
    入後座，毒品是證人戊○○拿給伊，伊打電話給老大時，證
    人戊○○也曾經接過電話，證人戊○○會將電話交給老大，
    伊在警詢時說與「阿昇」聯絡購買安非他命，「阿昇」的女
    友前後共交付兩次安非他命給伊，就是今日所述老大及證人
    戊○○一起到現場時，由證人戊○○交付甲基安非他命給伊
    之情形，0000000000、0000000000號
    行動電話都是「阿昇」留給伊之電話號碼，伊拿取毒品之地
    點是在伊所繪製現場圖之火鍋店外面，伊購買甲基安非他命
    時，證人戊○○與阿昇一起來的情形有二次，伊與「阿昇」
    交易過幾次後，證人戊○○才跟「阿昇」一起來等語，並當
    庭指認被告乙○○即為其所稱之「阿昇」、「老大」（偵卷
    第十七至二十一頁）及本院審理時結證稱：九十四年認識被
    告乙○○，叫被告乙○○「老大」及「阿昇」，偵查中所言
    屬實，證人戊○○確實綽號為「幼齒」，確實曾向被告乙○○購買過甲基安非他命，甲基安非他命有時候是被告乙○○
    交付，有時候是證人戊○○交付，每次購買大約一千或五百
    元，錢都交給阿昇，被告乙○○及證人戊○○均會在車牌號
    碼一八三八－ＨＱ之賓士車上交付，最後施用之甲基安非他
    命係向被告乙○○拿的等語（參本院卷第二十五頁）相符，
    另觀之證述內容，就向被告乙○○購買甲基安非他命、次數
    、金額、交付地點在火鍋店外、被告乙○○與證人戊○○駕
    駛賓士車前來交付、被告乙○○綽號為「阿昇」等關於販賣
    甲基安非他命犯行之重要關鍵事實，前後證述互核一致，而
    被告乙○○亦自承與證人甲○○從小就認識，彼此是好朋友
    ，並無恩怨，證人甲○○叫伊「阿昇」，伊於九十四年間認
    識證人戊○○，係男女朋友關係，並且住在一起，伊自己沒
    有車，有時候會使用證人戊○○之賓士車，0000000
    000號行動電話是伊在使用，該電話是向朋友借的，證人
    甲○○是伊的朋友，證人戊○○確曾見過證人甲○○等語相
    符（偵卷二十六頁反面）。足見證人甲○○與被告係多年好
    友，二人並無仇怨或利害關係，證人甲○○即無誣指被告乙○○販毒之動機。況證人甲○○之證述，從偵查、本院前揭
    刑事案件審理及本院審理時，始終供證稱伊向「阿昇」購買
    甲基安非他命，而由被告乙○○與證人戊○○一起來，並由
    證人戊○○交付甲基安非他命，有時候亦由被告乙○○交付
    ，而其均將錢交付被告乙○○，所述並無不合邏輯或情理之
    處，其證言自堪可採信。
３、另證人戊○○雖於本院審理時就被告乙○○是否販賣甲基安
    非他命部分，均答稱不知道、忘記了（參本院卷第七十一頁
    反面），但其仍結證稱：曾見過證人甲○○五、六次，該處
    附近確實有火鍋店，被告乙○○與其同居時，曾使用前揭賓
    士車去火鍋店外見證人甲○○二次，證人甲○○都會跟被告
    乙○○聯絡等語（參本院卷第七十二、七十三頁），亦與前
    揭證人甲○○證述關於被告乙○○與證人戊○○駕駛前揭賓
    士車去被告乙○○住處附近之火鍋店交付等證述情節相符，
    益徵前揭證人甲○○之證詞，確值可信。至於證人戊○○於
    本院審理時答稱不記得等詞，或係因記憶歷久而模糊，或係
    為迥護被告乙○○之詞，不足採信。
４、另近年來毒品之濫用，危害國民健康與社會安定日益嚴重，
    治安機關對於販賣或施用毒品之犯罪行為，無不嚴加查緝，
    各傳播媒體對於政府大力掃毒之決心亦再三報導，已使毒品
    不易取得且物稀價昂，苟被告於買賣之過程中無利可圖，縱
    屬至愚，亦無甘冒被取締移送法辦判處重刑之危險而平白從
    事甲基安非他命買賣之理，是其販入之價格必較其出售之價
    格為低，而有從中賺取買賣價差牟利之意圖及事實，應屬合
    理認定；又販賣毒品甲基安非他命係違法行為，非可公然為
    之，而甲基安非他命亦無公定價格，係可任意分裝增減分量
    ，且每次買賣之價格、數量，亦隨時依雙方之關係深淺、資
    力、需求量、對行情之認知、來源是否充裕、查緝是否嚴緊
    、購買者被查獲時供述購買對象之可能風險之評估等因素，
    而異其標準，機動調整，非可一概論之。從而販賣之利得，
    除非經被告坦承犯行或價格、數量俱臻明確外，實難察得其
    交易實情，然販賣者從價差或量差中牟利，方式雖異，惟其
    販賣行為在意圖營利則屬同一。從而，舉凡有償交易，除足
    以反證其確係另基於某種非圖利本意之關係外，通常尚難因
    無法查悉其販入價格，做為是否高價賣出之比較，諉以無營
    利之意思而阻卻販賣犯行之追訴。另由被告與證人甲○○間
    之交往情形，均非屬至親關係，實不可能甘冒重典，按同一
    價格轉售而毫無利得可獲，足見被告乙○○所販入甲基安非
    他命之價格必較其所欲賣出之價格低廉，而有從中賺取買賣
    差價牟利之營利意圖甚明。被告辯稱無販賣甲基安非他命云
    云，顯無足採。被告販賣甲基安非他命予證人甲○○二次及
    轉讓甲基安非他命予證人甲○○供其施用一次等犯行，均堪
    認定，應依法論科。
二、新舊法比較：
    按刑法業於九十四年二月二日經修正公布，並於九十五年七
    月一日起施行，被告於行為後，法律已有變更。而按行為後
    法律有變更者，適用行為時之法律；但行為後之法律有利於
    行為人者，適用最有利於行為人之法律，刑法第二條第一項
    定有明文；復按比較新舊法，應就罪刑有關之共犯、未遂犯
    、想像競合犯、牽連犯、連續犯、結合犯，以及累犯加重、
    自首減輕暨其他法定加減原因（如身分加減）與加減例等一
    切情形，本於統一性及整體性原則，綜其全部罪刑之結果而
    為比較，再適用有利於行為人之法律處斷，且應就罪刑有關
    之一切情形，比較其全部之結果，而為整個之適用，不能割
    裂而分別適用有利益之條文（最高法院九十五年五月二十三
    日第八次刑庭會議決議、二十四年上字第四六三四號及二十
    七年上字第二六一五號判例可資參照）。但此所謂不能割裂
    適用，係指與罪刑有關之本刑而言，並不包括易刑處分在內
    。詳言之，有關易科罰金、易服勞役之刑罰執行，仍應比較
    新舊法之規定，適用最有利於行為人之法律，依刑法第二條
    第一項之從舊從輕原則定其易刑之折算標準（最高法院九十
    六年度臺上字第二七九○號、第二二三三號、九十六年度臺
    非字第八十五號、第五十八號、九十七年度臺上字第四六三
    號判決意旨均值參照）。而本件經比較如下：
  (一)法定刑中罰金刑部分：
    刑法第三十三條第五款業經修正公布，修正後刑法第三十三
    條第五款規定「罰金：新臺幣一千元以上，以百元計算之」
    ，與修正前刑法第三十三條第五款規定「罰金：（銀元）一
    元以上」不同。比較新舊法結果，以舊法即行為時法較有利
    於被告，故依刑法第二條第一項前段規定，本案被告所犯之
    罪，其法定刑併科罰金部分，自應適用行為時之法律規定決
    定其罰金部分之法定刑。
  (二)連續犯部分：
    本件被告所犯毒品危害防制條例第四條第二項販賣第二級毒
    品罪，成立連續犯，因其得處徒刑之範圍乃依各該罪之本刑
    得加重至二分之一而已（況其中法定刑中無期徒刑部分尚且
    不得加重之），顯然比依新刑法規定，應將各該罪之數次行
    為分論併罰之結果為輕，依裁判時之新法第二條第一項比較
    之結果，以修正前刑法較有利於被告等，應依修正刪除前刑
    法第五十六條規定，以連續犯論處。
  (三)共同正犯部分：
    按刑法第二條第一項之規定，係規範行為後「法律變更」所
    生新舊法比較適用之準據法，故被告行為後刑法條文之修正
    ，對於被告並無有利或不利之情形者（例如新舊法處罰輕重
    相同，犯罪構成要件亦無寬嚴之別等），即無適用修正後刑
    法第二條第一項之規定比較新舊法適用之問題（最高法院九
    十五年度臺上字第五五八九號判決意旨參照）。查九十四年
    二月二日修正公布，而於九十五年七月一日生效實施之新刑
    法第二十八條雖將舊法之「實施」修正為「實行」。其中「
    實施」一語，涵蓋陰謀、預備、著手及實行之概念在內，其
    範圍較廣；而「實行」則著重於直接從事構成犯罪事實之行
    為，其範圍較狹；二者之意義及範圍固有不同，但對於本件
    被告乙○○與證人戊○○共犯販賣第二級毒品罪之情形而言
    ，刑法第二十八條之修正內容，對於其二人並無「有利或不
    利」之影響，自無適用修正後刑法第二條第一項之規定比較
    新舊法適用之問題。
  (四)刑法第六十五條第二項原規定為：「無期徒刑減輕者，為七
    年以上有期徒刑」；修正後之該條項規定為：「無期徒刑減
    輕者，為二十年以下十五年以上有期徒刑」。被告所犯之毒
    品危害防制條例第四條第二項販賣第二級毒品罪，如後所述
    ，本院爰依刑法第五十九條規定減輕其刑。而各該罪法定本
    刑中無期徒刑之規定，經比較結果，自以修正前之刑法第六
    十五條第二項規定有利於被告，自應適用該修正前之規定。
  (五)累犯部分：按被告受有期徒刑之執行完畢，於五年內故意再
    犯有期徒刑以上之罪，無論依修正前刑法第四十七條或修正
    後第四十七條第一項之規定均構成累犯，即無有利或不利之
    情形，於刑法修正施行後法院為裁判時，無庸為新、舊法之
    比較，應逕依修正後之刑法第四十七條第一項規定，論以累
    犯，最高法院最高法院九十五年度第八次、九十五年度第二
    十一次及九十七年度第一次刑事庭會議決議參照。故本件被
    告乙○○係於有期徒刑執行完畢五年以內故意再犯本件有期
    徒刑以上之罪，無論依修正前之刑法第四十七條，或修正後
    之刑法第四十七條第一項之規定，均構成累犯，並無有利或
    不利之情形，揆諸前揭決議意旨，自應逕依修正後之刑法第
    四十七條第一項規定，論以累犯。
  (六)修正前刑法第五十九條規定「犯罪之情狀可憫恕者，得酌量
    減輕其刑」。修正後刑法第五十九條規定「犯罪之情狀顯可
    憫恕，認科以最低度刑仍嫌過重者，得酌量減輕其刑」，僅
    係酌減標準見解法律之明文化，非屬法律變更，故不生新舊
    法比較適用之問題。
  (七)定應執行之刑部分：
    修正後刑法第二條第一項規定：「行為後法律有變更者，適
    用行為時之法律。但行為後之法律有利於行為人者，適用最
    有利於行為人之法律」。查，修正前刑法第五十一條規定：
    「數罪併罰，分別宣告其罪之刑，依左列各款定其應執行者
    ：」其中第五款規定：「宣告多數有期徒刑者，於各刑中之
    最長期以上，各刑合併之刑期以下，定其刑期。但不得逾二
    十年。」修正後刑法第五十一條第五款則規定：「宣告多數
    有期徒刑者，於各刑中之最長期以上，各刑合併之刑期以下
    ，定其刑期。但不得逾三十年。」比較結果，修正後刑法並
    非較有利於被告，依刑法第二條第一項前段之規定，仍應依
    修正前刑法定其應執行之刑。
二、按甲基安非他命依其成癮性、濫用性及對社會危害性之程度
    ，已分別為毒品危害防制條例第二條第二項第二款規定列為
    第二級毒品，依法不得轉讓、販賣。被告販賣甲基安非他命
    予證人甲○○二次之行為（犯罪事實一），核其所為係犯毒
    品危害防制條例第四條第二項之販賣第二級毒品罪。另被告
    轉讓甲基安非他命予證人甲○○供其施用一次之行為（犯罪
    事實二），係犯藥事法第八十三條第一項之罪。被告販賣、
    轉讓第二級毒品前分別持有第二級毒品之低度行為，各為其
    販賣、轉讓第二級毒品之高度行為所吸收，均不另論罪。又
    按甲基安非他命雖係第二級毒品，但其亦屬於藥事法所稱之
    禁藥（即藥事法第二十二條第一款所稱之「經中央衛生主管
    機關明令公告禁止製造、調劑、輸入、輸出、販賣或陳列之
    毒害藥品」）。而明知為禁藥而轉讓者，藥事法第八十三條
    亦定有處罰明文。故行為人明知為禁藥即甲基安非他命而轉
    讓予他人者，除成立毒品危害防制條例第八條第二項之轉讓
    第二級毒品罪外，亦構成藥事法第八十三條第一項之轉讓禁
    藥罪，此係屬同一犯罪行為而同時有二種法律可資處罰之法
    條（規）競合情形，應依「重法優於輕法」、「後法優於前
    法」等法理，擇一處斷。查毒品危害防制條例第八條第二項
    轉讓第二級毒品罪之法定本刑為六月以上五年以下有期徒刑
    ，得併科新臺幣七十萬元以下罰金。而九十三年四月二十一
    日修正後藥事法第八十三條第一項轉讓禁藥罪之法定本刑為
    七年以下有期徒刑，得併科新臺幣五百萬元以下罰金。且原
    判決並未認定上訴人轉讓安非他命之情節（亦即其轉讓之數
    量及對象），有應依毒品危害防制條例第八條第六款及第九
    條之規定加重其刑至二分之一之情形。則修正後藥事法第八
    十三條第一項之罪之法定本刑，顯較毒品危害防制條例第八
    條第二項之罪之法定本刑為重，依前述「重法優於輕法」之
    法理，本件上訴人轉讓安非他命部分之行為，自應優先適用
    藥事法第八十三條第一項之規定處斷，最高法院九十七年度
    臺上字第三四九○號判決意旨參照。另按刑事訴訟法第三百
    條規定科刑之判決，得就起訴之犯罪事實，變更檢察官所引
    應適用之法條，其所謂「檢察官所引應適用之法條」，於起
    訴書所載法條與到庭實行公訴檢察官所更正之法條不相一致
    時，依檢察一體之原則，應以經更正後之法條為準，最高法
    院九十六年度臺上字第六五一二號判決意旨參照。公訴人起
    訴書原認被告乙○○就犯罪事實二部分，係犯毒品危害防制
    條例第八條第二項之轉讓第二級毒品罪，尚有未洽，惟社會
    基本事實則屬同一，且業經公訴人當庭變更起訴法條，揆諸
    前揭判決意旨，本院自得予以審理，且毋庸再變更起訴法條
    。被告乙○○與證人戊○○間，就前揭販賣第二級毒品予證
    人甲○○之犯行，有犯意聯絡與行為分擔，為共同正犯。被
    告乙○○先後二次販賣第二級毒品之犯行，時間緊接，所犯
    構成要件相同之罪，顯係基於概括犯意反覆為之，應依修正
    前刑法第五十六條規定，以一罪論，並依法加重其刑（販賣
    第二級毒品罪之法定本刑無期徒刑部分，依法不得加重，僅
    就其餘部分加重）。另被告乙○○所犯上開販賣第二級毒品
    、轉讓屬於禁藥之第二級毒品罪間，犯意各別，行為不同，
    應分論併罰。又查被告乙○○前因妨害自由及違反毒品危害
    防制條例案件，分別經法院判處有期徒刑十月、八月確定，
    二罪接續執行，於九十三年七月十九日因縮短刑期假釋出監
    ，嗣於同年八月十二日因期滿未撤銷假釋而視為執行完畢等
    情，有卷附臺灣高等法院被告前案紀錄表在卷可稽，其受有
    期徒刑之執行完畢，五年以內故意再犯有期徒刑以上之罪，
    為累犯，應依刑法第四十七條第一項規定加重其刑。另被告
    乙○○販賣甲基安非他命，固戕害他人之身心，但依現有證
    據，販賣次數僅有二次，獲取之利益僅一千五百元並非龐大
    ，相對於長期大量販賣毒品之大毒梟而言，被告乙○○所為
    對社會治安及國民健康之危害顯然較輕，倘就被告乙○○所
    犯販賣第二級毒品部分處以最低刑度，實屬情輕法重，且難
    謂符合罪刑相當性及比例原則，在客觀上足以令人感覺過苛
    而予以同情，是被告犯罪情狀尚非無可憫恕，爰依刑法第五
    十九條規定，就被告所犯販賣第二級毒品部分減輕其刑，並
    先加後減之。被告乙○○販賣第二級毒品犯行有加重、減輕
    事由，依法應先加重後減輕之。爰審酌被告乙○○為圖得利
    益而販賣毒品、其販賣毒品因而提供毒品流通之管道，對社
    會治安、經濟所生危害之程度，及被告販賣、轉讓甲基安非
    他命之次數、犯後坦認轉讓之犯行，另矢口否認販賣部分之
    態度等一切情狀，分別量處如主文所示之刑，並定其應執行
    之刑，以示懲儆。
四、沒收部分：
（一）按「毒品危害防制條例第十九條規定，犯同條例第四條至
      第九條、第十二條、第十三條或第十四條第一項、第二項
      之罪者，其因犯罪所得之物，沒收之。所稱因犯罪所得之
      物，自以實際所得者為限，苟無所得或尚未取得者，自無
      從為沒收追繳之諭知」（最高法院八十九年度臺上字第三
      四三四號判決意旨參照）。又按毒品危害防制條例第十九
      條第一項固規定「犯第四條至第九條、第十二條、第十三
      條或第十四條第一項、第二項之罪者，其供犯罪所用或因
      犯罪所得之財物，均沒收之，如全部或一部不能沒收時，
      追徵其價額或以其財產抵償之」，但共同正犯之犯罪所得
      為新臺幣時，因係合併計算，且於全部或一部不能沒收時
      ，以其財產抵償之，為避免執行時發生重複沒收、抵償之
      情形，故各共同正犯之間係採連帶沒收主義，於裁判時僅
      諭知連帶沒收，不得就全體共同正犯之總所得對各該共同
      正犯分別重複諭知沒收；此與罰金刑應分別諭知、分別執
      行者不同（最高法院九十六年度臺上字第三四五○號、九
      十五年度臺上字第九二五號、九十四年度臺上字第七四二
      一號判決可資參照）。故被告乙○○與證人戊○○共同販
      賣第二級毒品之犯罪所得一千五百元，雖未扣案，然應依
      同條例第十九條第一項規定及上開說明，併宣告連帶沒收
      ，如全部或一部不能沒收時，均以二人之財產連帶抵償之
      。
（二）按共同正犯因相互間利用他人之行為，以遂行其犯意之實
      現，本於責任共同之原則，有關沒收部分，對於共犯間供
      犯罪所用之物，自均應為沒收之諭知。本件證人戊○○所
      持用之行動電話（門號0000000000號）一具，
      為共犯即證人戊○○所有，業據證人戊○○於本院審理時
      供明在卷（本院卷第七十三頁），該行動電話並為被告乙○○供販賣第二級毒品所用之物，雖未扣押，仍應依毒品
      危害防制條例第十九條第一項規定，將該行動電話一具（
      不含其內門號0000000000號ＳＩＭ卡一枚），
      宣告沒收，如全部或一部不能沒收時，以其財產抵償之。
      至門號0000000000號之ＳＩＭ卡，依國內電信
      公司一般定型化契約之約定，該晶片卡之所有權乃係屬電
      信公司所有，申請人僅因承租門號而取得晶片卡使用權，
      自不得併將該ＳＩＭ卡宣告沒收（臺灣高等法院臺中分院
      九十六年度上訴字第九三○號判決參照）。
（三）至於被告乙○○使用之門號0000000000號行動
      電話，該門號之申請人並非乙○○，業經臺灣高等法院臺
      中分院九十六年度上訴字第九三○號認定在卷，有該案判
      決在卷可參，被告乙○○於本院前揭刑事案件作證時，亦
      稱該電話是向他人借用等語（偵卷第二十六頁反面），自
      不得將該未扣押之行動電話機具沒收。
據上論斷，應依刑事訴訟法第二百九十九條第一項前段，毒品危
害防制條例第四條第二項、第十九條第一項、藥事法第八十三條
第一項，刑法第十一條、第二條第一項前段、第二十八條、第四
十七條第一項、第五十九條、（修正前）第五十六條、（修正前
）第五十一條第五款，判決如主文。
本案經檢察官丙○○到庭執行職務。
中    華    民    國    97    年    9     月    24    日
                  刑事第十一庭  審判長法  官  王世華
                                      法  官  丁智慧
                                      法  官  林慶郎
以上正本證明與原本無異
如不服本判決，應於收受本判決後十日內向本院提出上訴書狀，
其未敘述上訴理由者，並得於提起上訴後十日內向本院補提理由
書狀（均須按他造當事人之人數附繕本）「切勿逕送上級法院」
                                      書記官  廖春玉
中    華    民    國    97    年    9     月    24    日
附錄本案論罪科刑法條全文：
毒品危害防制條例第4條第2項
製造、運輸、販賣第二級毒品者，處無期徒刑或 7 年以上有期徒
刑，得併科新臺幣7百萬元以下罰金。
藥事法第83條
明知為偽藥或禁藥，而販賣、供應、調劑、運送、寄藏、牙保、
轉讓或意圖販賣而陳列者，處7年以下有期徒刑，得併科新臺幣5
百萬元以下罰金。


司法院資訊處製作；財團法人民間司法改革基金會備份。
